【裁判字號】    90,自,325
【裁判日期】    901227
【裁判案由】    侵占
【裁判全文】
臺灣板橋地方法院刑事裁定                            九十年度自字第三二五號
    自  訴  人  吉友交通有限公司
    代  表  人  乙○○○
    自訴代理人  甲○○
    被      告  丙○○
右列被告因侵占案件，經自訴人提起自訴，本院裁定如左：
    主  文
自訴駁回。
    理  由
一、按法院或受命法官於自訴案件第一次審判期日前訊問及調查結果，如認為案件有
    刑事訴訟法第二百五十二條至第二百五十四條之情形者，得以裁定駁回其自訴；
    又案件犯罪嫌疑不足者，應為不起訴之處分，刑事訴訟法第三百二十六條第三項
    、第二百五十二條第十款分別定有明文。
二、本件自訴意旨略以：被告丙○○於民國八十九年二月十九日向自訴人承租２Ａ－
    三七八號營業小客車出外營業，雙方約定每月租金為新台幣（下同）二萬七千元
    ，然被告自九十年五月廿八日後即未向自訴人繳款，又未歸還車輛，因認被告涉
    有侵占罪嫌云云。
三、按犯罪事實應依證據認定之，無證據不得推定其犯罪事實，刑事訴訟法第一百五
    十四條定有明文。而所謂證據，係指足以證明被告確有犯罪行為之積極證據而言
    ，該項證據須適於為被告犯罪之證明者，始得採為斷罪之資料；再告訴人之告訴
    ，係以使被告受刑事訴追為目的，是其陳述是否與事實相符，仍應調查其他證據
    以資審認；又刑法上之侵占罪，須持有人變易其原來持有之意思而為不法所有之
    意思，始能成立，如僅將持有物延不交還或有其他原因致一時未能交還，既缺乏
    主觀要件，即難遽以該罪相繩（參照最高法院六十九年臺上字第四九一三號、五
    十二年臺上字第一三○○號、六十八年臺上字第三一四六號等判例要旨）。
四、經查，訊之被告丙○○堅決否認有何侵占犯行，辯稱：伊前半年均有繳交租金，
    後來因為車子常要修理才沒錢繳車租，伊有意願賺錢還車租，並無侵占之犯意等
    語。而自訴代理人甲○○於本院訊問時亦陳稱：「被告來找我結算，總共欠車租
    十八萬，要用分期方式還。這台是租送車，到今年八月到期，如果有繳清，車子
    就算被告的。我要被告一個月還一萬五，這樣條件公司可以接受」、「據我們側
    面了解，被告是生活難過，不敢面對現實，應該沒有侵占的意思，本件已經和解
    ，我們也不再追究。我們是口頭約定和解，被告有開本票給我。」等語（參見本
    院九十年十二月十一日訊問筆錄），顯見被告前開辯解應與事實相符，堪以採信
    。
五、被告丙○○既因一時經濟困難無法繳付租金，事後復與自訴人達成和解，足見被
    告辯稱並無侵占犯意等語，尚非無據。本件應屬民事債權債務糾紛，尚難遽以侵
    占罪責相繩。此外，本院復查無其他積極証據足資證明被告有何侵占犯行，應認
    其罪嫌尚有不足，而有刑事訴訟法第二百五十二條第十款之情形，依照首開說明
    ，本件自訴應予駁回。
據上論斷，應依刑事訴訟法第三百二十六條第三項、第二百五十二條第十款，裁定如
主文。
中      華      民      國      九十      年    十二    月    二十七    日
                              臺灣板橋地方法院刑事第三庭
                                  法  官  連  育  群
右正本證明與原本無異。
如不服本裁定應於送達後五日內向本院提出抗告狀。
                                  書記官  蘇  恩  慶
中      華      民      國      九十      年    十二    月    二十七    日


司法院資訊處製作；財團法人民間司法改革基金會備份。
